【裁判字號】    95,訴,470
【裁判日期】    950828
【裁判案由】    勞保
【裁判全文】
臺北高等行政法院裁定
                                     95年度訴字第00470號
原      告  甲○○
            乙○○
被      告  勞工保險局
代  表  人  廖碧英（總經理）
訴訟代理人  戊○○
            丁○○
上列當事人間因勞保事件，原告不服行政院勞工委員會中華民國
94年11月25日勞訴字第0940047656號訴願決定，提起行政訴訟。
本院裁定如下：
    主  文
原告之訴駁回。
訴訟費用由原告負擔。
    理  由
一、被告代表人原為史哲，民國（下同）95年7月10日變更為丙
    ○○，嗣於同年8月16日變更為廖碧英，茲由渠等具狀聲明
    承受訴訟，核無不合，應予准許。
二、按「勞工保險爭議事項審議辦法，由中央主管機關擬訂，報
    請行政院核定之。」、「本辦法依勞工保險條例第5條第3項
    規定訂定之。」、「投保單位、被保險人、受益人或全民健
    康保險醫事服務機構（以下均稱申請人）對勞工保險局（以
    下簡稱勞保局）下列事項之核定發生爭議時，得依本辦法規
    定申請審議：一、有關被保險人、受益人資格及投保事項。
    二、有關被保險人投保薪資或年資事項。三、有關保險費或
    滯納金事項。四、有關保險給付事項。五、有關職業傷病事
    項。六、有關殘廢等級事項。七、有關職業災害診療費用事
    項。八、其他有關保險權益事項。」、「申請人依前條規定
    申請審議時，應於接到勞保局核定通知文件之翌日起60日內
    ，填具勞工保險爭議事項審議申請書（以下簡稱審議申請書
    ），並檢附有關證件經由勞保局向勞工保險監理委員會（以
    下簡稱監理會）申請審議。其因不可歸責於己之事由致遲誤
    期間者，申請人應自其事由消滅之翌日起30日內，以書面敘
    明遲誤原因申請審議。」、「審議之申請，以收受審議申請
    書之日期為準，以郵遞方式申請者，以原寄郵局之郵戳為憑
    。」勞工保險條例第5條第3項、勞工保險爭議事項審議辦法
    第1條、第2條、第3條第1項及第2項分別定有明文。又按「
    原告之訴，有左列各款情形之一者，行政法院應以裁定駁回
    之。但其情形可以補正者，審判長應定期間先命補正：．．
    十、起訴不合程式或不備其他要件者。」行政訴訟法第107
    條第1項第10款亦有明文。
三、查勞工保險條例第5條第3項已明定：「勞工保險爭議事項審
    議辦法，由中央主管機關擬訂，報請行政院核定之。」，而
    勞工保險爭議事項審議辦法第1條亦表明：「本辦法依勞工
    保險條例第5條第3項規定訂定之。」，參照司法院釋字第53
    8號解釋及釋字第394號解釋意旨，此項授權條款雖未就授權
    之內容與範圍為規定，惟依勞工保險條例之法律整體解釋，
    應可推知立法者有意授權主管機關，就有關勞工保險給付爭
    議事項之審查程序、申請審議所需備置之文書表件、審查機
    構之組織等事項，依其行政專業之考量，訂定法規命令，以
    資規範，就授權明確性而言尚無違背，是以，勞工保險爭議
    事項審議辦法第3條第1項有關60天申請審議期間之規定，仍
    屬於前述勞工保險給付爭議審查之程序事項，並未逾越勞工
    保險條例之授權範圍，自得作為本件審理之依據（最高行政
    法院92年度裁字第1554號裁定、94年度裁字第1548號裁定及
    95年度裁字第166號裁定意旨參照）。
四、本件原告甲○○以其子鄒宗憲生前參加勞保，因急性腎衰竭
    併肺水腫、上消化道出血，於93年6月18日死亡，向被告申
    請死亡給付，經被告以94年2月1日保給命字第09460061030
    號函原告甲○○，略以鄒宗憲於92年10月16日自台灣宅配通
    股份有限公司退保，所請死亡給付，係退保後發生之事故，
    依勞工保險條例第19條第1項規定不予給付，且據被告特約
    專科醫師審查之醫理見解，亦核無同條例第20條規定之適用
    等語。原告甲○○不服，於94年4月12日郵遞勞工保險爭議
    事項審議申請書（被告收文日期：94年4月13日）經由被告
    向勞工保險監理委員會（下稱監理會）申請審議，此有審議
    申請書及信封（信封上原寄郵局郵戳日期為94年4月12日）
    附於審議案卷可稽，嗣經被告查明上開94年2月1日保給命字
    第09460061030號函係於94年2月4日送達原告甲○○收受，
    此亦有中華郵政股份有限公司板橋郵局95年8月22日板郵字
    第0950300160號函送掛號函件簽收收據（上蓋有原告甲○○
    印章）影本附本院卷為憑。核計其申請審議之期間，自原告
    甲○○收受被告上開函文之翌日即94年2月5日起算，原應至
    94年4月5日屆滿60日，惟是日適逢清明節日，順延至94年4
    月6日（星期三）屆滿【按勞工保險爭議事項審議辦法第3條
    所定之申請審議期間，較之於訴願法第14條第1項所定之30
    日不變期間多出1倍，並無減損或限制人民之權益之情形，
    且已就在途期間之因素加以考慮，自無須比照訴願法扣除在
    途期間；又縱認應比照訴願法扣除在途期間，因原告甲○○
    申請審議時設址台南市，扣除在途期間5日，原應至94年4月
    10日亦已屆滿60日，惟是日適逢週日，順延至94年4月11日
    （星期一）屆滿】，原告甲○○遲至94年4 月12日始郵遞勞
    工保險爭議事項審議申請書經由被告向監理會申請審議，顯
    已逾首揭規定60日期間。雖審議審定及訴願決定未從程序上
    不受理原告甲○○之審議及訴願，而誤從實體駁回，固屬未
    洽，惟其駁回結果並無二致，仍應予維持。原告甲○○復對
    之提起行政訴訟，而其情形又不可以補正，其訴顯非合法，
    自應予駁回。又行政訴訟法第8 條第2 項前段規定，給付訴
    訟之裁判，以行政處分應否撤銷為據者，應於依同法第4 條
    第1項 提起撤銷訴訟時，併為請求。經查，原告甲○○起訴
    狀所列訴之聲明第2 項，請求被告「核付死亡給付計新台幣
    61320 0 元，並自應給付之日起至給付日止，加計年息5%遲
    延利息」，乃屬給付訴訟，係以被告94年2 月1 日保給命字
    第094600 61030號函之行政處分應否撤銷，及被告應否就原
    告甲○○之死亡給付申請作成核准之行政處分為據，惟原告
    甲○○所提起之撤銷訴訟及課予義務訴訟，並不合法，已見
    前述，則其所提給付訴訟，依上開法條規定，亦乏依據，其
    起訴不備要件，不能認為合法，應予駁回。
五、次按，提起撤銷訴訟及課予義務訴訟，須以經過合法之訴願
    程序，為其前提要件，其未經合法之訴願程序，遽行提起撤
    銷訴訟及課予義務訴訟，自非法之所許，此就行政訴訟法第
    4條第1項及第5條第2項規定觀之甚明。查原告乙○○因不服
    行政院勞工委員會94年11月25日勞訴字第0940047656號訴願
    決定，於95年8月16日向本院追加起訴，並求為判決：「一
    、訴願決定、審議審定及原處分均撤銷。二、判命被告應就
    原告93年提出之死亡給付申請作成核准之行政處分。」。惟
    查，前揭審議及訴願程序均非以原告乙○○名義提出，亦即
    ，原告乙○○並未經合法之審議及訴願程序，縱認本件訴訟
    標的對於原告甲○○以及原告乙○○等人必須合一確定，然
    原告甲○○並未合法申請審議、提起訴願及行政訴訟，已如
    前述，則原告乙○○之追加起訴，自亦難認為合法，應予駁
    回。
六、本件訴訟既不合法而應予駁回，其實體上之主張及陳述，已
    無審究之必要，併此敘明。
七、依行政訴訟法第107條第1項第10款、第104條，民事訴訟法
    第95條、第78條、第85條第1項前段，裁定如主文。
中    華    民    國    95    年    8    月     28    日
                        第六庭審判長法  官  黃清光
                                    法  官  陳鴻斌
                                    法  官  曹瑞卿
上為正本係照原本作成。
如不服本裁定，應於送達後10日內向本院提出抗告狀（須按他造
人數附繕本）。
中    華    民    國    95    年    8    月     28    日
                                    書記官  方偉皓


司法院資訊處製作；財團法人民間司法改革基金會備份。
